臺灣高等法院刑事判決　　　　　　　　94年度上重訴字第15號
上　訴　人
即　被　告　甲○○
指定辯護人　義務辯護人　劉鈞男律師
上列上訴人因家暴殺人案件，不服臺灣板橋地方法院93年度重訴
字第21號，中華民國94年1月27日第一審判決（起訴案號：臺灣
板橋地方法院檢察署93年度偵字第8850號），提起上訴，本院判
決如下：
    主  文
上訴駁回。
    事  實
一、甲○○與莊雅惠為兄妹關係，甲○○曾犯有搶奪、贓物、麻
    醉藥品管理條例及竊盜等罪，所犯最後一次竊盜罪經本院於
    民國87年3月24日撤銷改判處有期徒刑8月確定，嗣於88 年1
    月21日執行完畢（再犯本罪，尚不構成累犯）；甲○○於93
    年2月間，曾與其妹莊雅惠（已成年）因看電視發生爭執，
    乃毆打莊雅惠（甲○○涉犯此傷害罪嫌部分未據被害人告訴
    ），然莊雅惠仍多次對其兄甲○○挑釁，引起甲○○不滿；
    93年5月26日上午甲○○即預謀殺害其妹莊雅惠，遂出外購
    得菜刀乙把（全長約30公分，刀寬約7‧5公分，刀刃長約17
    ‧5公分），再將家中之大型水果刀一把（無法證明為甲○
    ○所有；全長約29公分，刀寬約3‧5公分，刀刃長約19 公
    分），藏放於其房間之抽屜內，準備殺害其妹莊雅惠；當（
    26）日莊雅惠下班後回到臺北縣三重市○○街21號4樓住處
    ，又見其兄甲○○正看電視，莊雅惠即要求甲○○去睡覺，
    不要看電視，甲○○因其父乙○○晚上會回家，即忍住怒氣
    暫時不發。甲○○於93年5月27日上午6時許起床，迨其父乙
    ○○於同（27）日上午7時15分許出門後，遂將前開菜刀、
    水果刀分別平放貼緊放置在其所穿之短褲口袋內，靜靜的在
    客廳看電視，嗣於同（27）日上午7時55分許，莊雅惠起床
    後，因要求其兄甲○○將電視關小聲點，甲○○遂回話「吵
    到你」，而與莊雅惠發生口角，莊雅惠乃要求甲○○搬出去
    ，並指責甲○○未工作賺錢，浪費家中錢財與電源，甲○○
    因認其妹莊雅惠故意對其挑釁且看不起甲○○本人，致心生
    不滿，乃於心智意識正常且清楚之情況下，依其預定之計劃
    遂行其殺人之犯意，取出前開菜刀朝莊雅惠頭部砍下第1刀
    ，莊雅惠痛楚之下，哀號說「哥，我錯了！」，並以手向上
    擋及摀住頭部傷口，惟甲○○業已殺紅眼，並不罷手，遂一
    手抓住其妹莊雅惠阻擋之手，仍猛砍數10刀，莊雅惠受有左
    側頭部交錯共16刀（各長約10公分），右側頭部14刀（各長
    約12公分），左後頸7刀最長18公分）砍斷後5頸椎，左後肩
    部3刀砍創（肌肉）及2刀刮痕，左上臂外側肌肉5公分傷痕
    ，左後腰部砍至左腎約10公分，左後背2刮痕及不連續砍創2
    及10公分；右手砍創10刀（長約6公分）致2、4指斷掉；左
    手3指至第2指斷掉（長7公分），直至菜刀柄呈脫落狀。莊
    雅惠於不支倒地時，甲○○乃將莊雅惠扶正平躺，將菜刀丟
    至一旁，另取出前揭水果刀，拆開莊雅惠衣服，連刺數刀，
    其中1刀朝左上肺部，由左往右、上往下、前往後刺下（傷
    口寬3公分，深17公分）至左上肺葉致血氣胸；另左、右前
    胸由右往左、下往上、前往後刺下8刀，深及肝臟，左肘1
    刀約1‧5公分深、右乳房1刀至肌肉約1‧5公分深，其中最
    後1刀更插在莊雅惠右胸部未拔出，致莊雅惠於同（27）日
    上午7時55分許至8時20分間，因多發性銳器刺砍創致出血性
    休克當場不治死亡（相驗屍體證明書原記載死亡年月日時為
    民國93年5月27日上午7時30分一節，嗣經相驗之檢驗員到庭
    說明相驗時間之過程後，業經原審蒞庭檢察官到庭更正）。
    甲○○隨即於同（27）日上午8時10至20分間，於其所犯殺
    人罪未被有偵查權之公務員或機關發覺前，自動向臺北縣政
    府警察局三重分局中興橋派出所值班警員王朝坤報案稱其本
    人殺死其妹莊雅惠，警員王朝坤於電話中詢問甲○○住址，
    經甲○○告知住於臺北縣三重市○○街21號4樓後，王朝坤
    告知甲○○稍等，會派警員前去；隨後王朝坤乃通知於線上
    執行巡邏勤務之警員林榮福等人前往；甲○○並向臺北縣政
    府警察局勤務指揮中心110報警台報案稱其本人殺傷其妹莊
    雅惠；甲○○於報警後，即赤腳走至浴室洗手，換下沾有血
    跡衣物後，乃下樓至其住處附近商店購買飲料，迨返回其上
    開住處樓下附近之三重市○○街21之3號前時，見據報前來
    ，身著警察制服之臺北縣政府警察局三重分局中興橋派出所
    警員林榮福於其住處樓下時，乃自動向警員林榮福供稱其本
    人殺害其妹，自首犯罪接受裁判，嗣經警查獲本案，並經警
    扣得甲○○所有供犯本件殺人罪所用之前開菜刀1把與非甲
    ○○所有，惟供犯本件殺人罪所用之前揭水果刀1把。
二、案經臺北縣政府警察局三重分局報請臺灣板橋地方法院檢察
    署檢察官相驗後偵查起訴。
    理  由
一、訊據被告矢口否認有殺人犯行，辯稱：平常我和妹妹（即死
    者）就會鬥嘴，那天也是在鬥嘴，精神狀態不好，精神分裂
    ，醒來之後，看到我妹妹躺在地上，我就報警，我不知道中
    間過程發生什麼事，我之前承認是我做的，那是因為當時四
    周沒有其他人，所以我認為是我殺的云云。然查：上揭殺人
    犯行，業據被告甲○○於案發當日（即93年5月27日）檢察
    官於第一次相驗偵查時供稱：「（問：莊雅惠和你何關係？
    ）我妹妹。」，「（問：莊雅惠是你殺的嗎？）是的。」，
    「（問：之前有無打過你妹妹？）三個月前在家裏打她，她
    看不起我，因為房租是她交的，她挑釁我。」，「（問：今
    日行兇的菜刀及水果刀何來？）菜刀是我昨天（即26日）早
    上到大同南路買的，準備要殺我妹的，水果刀是昨天（即26
    日）去買菜刀回來後，再去我爸房間把水果刀拿出來，藏到
    房間抽屜內，二把刀子是放在一起的，我買刀子回來就是準
    備殺我妹妹，因為她常常挑釁我，所以我把刀子藏到自己房
    間。」，「（問：何時下手殺她（指莊雅惠）？）早上七點
    五十五分，她叫我把電視關小聲，還叫我搬出去算了，當時
    我就把刀子藏在口袋內，各放一支刀子。」，「（問：今天
    幾點起床？）六點，因為我就準備要殺她。」，「（問：你
    起床就把刀子放在口袋嗎？）沒有，我等我爸出門後，才放
    在口袋內的。」，「（問：刀子放在口袋，不會掉下去嗎？
    ）不會，我是平放貼緊自己的大腿。」，「（問：如何行兇
    ？）我先拿菜刀第一刀殺她的頭，她就說哥她錯了，她手起
    來擋，我把她的手捉住，我又繼續殺她頭部、頸部，頭部十
    幾刀，頸部五、六刀，還有背部，她都沒有叫，我很用力，
    刀子鬆脫後，我還繼續砍二刀，後來她向前俯下，我把她拉
    起來，放下躺平，後來我又拿水果刀，翻開她的衣服，刺她
    的心臟，刺她腹部三刀，最後我怕她又活過來，才刺最後一
    刀在肚子。」，「（問：你和她有何仇恨，讓你下如此的手
    段？）她挑釁我，、、、、，我妹都在付房租，我妹（莊雅
    惠）她看不起我。」，「（問：如果你身體撞到，拿痛嗎？
    ）會，是她跟我挑釁，我受不了，才去殺她。」，「（問：
    用力用到刀柄都斷了，知道嗎？）知道。」，「（問：行兇
    後，是否有去洗手？）我去洗手，把衣服換掉，丟在現場。
    」，「（問：你現在身上的衣服在何處拿的？）我先洗好，
    才進房間換衣服，我走路時候有小心不要踩到血。」，「（
    問：是否還有到外面去買飲料？）我報案後，才去買紅茶。
    」，「（問：誰報警？）我從家裏打中興橋派出所的電話，
    因為我之前曾犯過罪，　我爸把電話貼在牆上。」，「（問
    ：為何殺人後還要自首？）因為我看到很多血，我害怕。」
    ，「（問：前科？有無吸食毒品前科？）不止有吸食毒品前
    科，還有竊盜。」，「（問：有無看過精神科？）都是我爸
    拿藥回來，我的病好後，我就沒有吃。」，「（問：最近有
    無吃藥？）偶爾才吃。」，「（問：你為何不工作？）我找
    不到工作。」，「（問：幾年沒工作？）10年。」，「（問
    ：吃飯錢誰給的？）我爸爸。」，「（問：平日作何事？）
    看電視，去公園看人家下棋。」，「（問：以上所言，檢察
    官有無刑求？）沒有，都是照我的自由意志說的。」等語明
    確（相驗卷第15頁背面至第18頁）；被告甲○○經外勤檢察
    官相驗訊問後，於案發當（27）日經警移送內勤檢察官訊問
    時，於偵查中亦供稱：「（問：警詢筆錄及偵查中之語是否
    實在？）均實在。」等語在卷（93年度偵字第88 50號偵查
    卷第25頁）；嗣被告甲○○經內勤檢察官訊問後，於案發當
    （27）日經向原審聲請羈押，於原審訊問時亦供稱：「（問
    ：對檢察官聲請羈押之犯罪事實、罪名有何意見？）沒有，
    確實有這回事。」，「（問：對警詢筆錄有何意見？）我看
    過才簽名，是我自己自由意志回答的。」，「（問：在警局
    、在檢察官前所述是否實在？）都實在。」各等語綦詳（原
    審93年度聲羈字第242號刑事卷宗第4頁）。
二、被告甲○○於所犯本件殺人罪案件經檢察官起訴移送原審審
    理訊問時，於原審第一次調查時供稱：「（問：對於檢察官
    起訴的犯罪事實有何意見？）我確實有殺害莊雅惠，她從二
    月二十六日的時候她就有跟我發生爭吵，中間有很多次看電
    視聲音的問題發生爭吵，我忍到五月二十七日才爆發，、、
    、、、，她當天（二十七日）叫我不要看電視，罵我白痴，
    要我搬出去住，我記得砍她很多刀，我現在很後悔。」，「
    （問：有無其他意見？）我知道我錯了，對於羈押沒有意見
    。」（原審卷第18頁至第19頁）；嗣被告甲○○於原審準備
    程序調查訊問時亦供稱：「（問：對於檢察官所陳述之起訴
    事實是否認罪？）我承認檢察官所起訴之事實。」（原審卷
    第34頁）；又被告甲○○於原審審理時經檢察官詰問時亦供
    稱：「（問：你之前在檢察官所言是否實在？）實在。」，
    「（問：你殺你妹妹的時候她是否有求饒？）有，她（莊雅
    惠）說她（莊雅惠）錯了，但是因為當時我失去理智，所以
    我沒有理她。當時我先用菜刀砍莊雅惠的頭部，之後再用水
    果刀刺她的胸部，她就倒地了；我再刺她肚子；頭部的部分
    大約有砍七、八刀、脖子三刀、背後三刀、、、、、。」，
    「（問：你是否有刺莊雅惠心臟？）我有用水果刀刺莊雅惠
    心臟。因為當時我很衝動，很氣，所以才拿刀刺她。最後我
    把水果刀刺在莊雅惠的肚子上，我沒有把水果刀拔出來我就
    先去報警了。」「（問：你在檢察官聲請羈押時，在原審所
    言有何意見？）都實在，沒有意見。」各等語明確（原審卷
    第122頁、第120頁；第225頁）。本案上訴後，被告於本院
    第一次訊問期日，對於持刀砍殺死者之情，亦自承不諱（見
    本院卷第18頁），由此可知，被告甲○○於前開檢察官初訊
    與原審前開羈押訊問、調查及審理時供承其殺害莊雅惠之殺
    人等情節和過程已至為明確。此外，並有被告甲○○殺害其
    妹莊雅惠所用之前揭菜刀與水果刀各1把扣案可稽（原審卷
    第160頁，93保管字第9246號贓證物清單編號1、2；第144
    頁、158頁、159頁）；復有臺北縣政府警察局三重分局現場
    勘查報告1份（含刑案現場圖、刑案現場照片等）在卷足憑
    （同上第8850號偵查卷第42頁至第46頁；第62頁、第63頁至
    第93頁、第103頁至第105頁；相驗卷第6頁至第10頁）。再
    依本案現場所發現之赤足血印痕多處（相驗卷第67頁背面至
    第71頁所示編號第20至第25號、第28號至第34號照片），經
    比對被害人莊雅惠足型長度（相驗卷第80頁背面所示編號第
    71、72號照片）後，已可排除為被害人莊雅惠所有；嗣經比
    對當日被告甲○○赤腳與現場所遺留之赤足血印痕約略相符
    （相驗卷第71頁所示編號第33號與第34號現場所遺留赤足血
    印痕測量長度約23至25公分，經與被告甲○○赤腳測量長度
    約23公分，相驗卷第86頁背面至第87頁背面所示編號第96
    號照片至第99號照片；其中第87頁背面所示編號第99號照片
    為被告甲○○赤腳測量長度約23公分），且被告甲○○赤腳
    之腳底、腳指甲縫隙留有疑似沾有血跡（相驗卷第87頁背面
    至第88頁背面所示編號100號照片至第104號）；而被告甲○
    ○當日所穿著之衣褲亦遺留有沾染血跡等情，亦經原審勘驗
    記載在卷（原審卷第144頁，第160頁，93保管字第9246號贓
    證物清單編號3所示；相驗卷第67頁背面至第68頁所示編號
    第20號照片、第21號照片）；又被告甲○○先以前揭扣案菜
    刀砍殺被害人莊雅惠，致被害人莊雅惠受有如事實欄第1段
    所述之左側頭部交錯共16刀（各長約10公分），右側頭部14
    刀（各長約12公分），左後頸7刀最長18公分）砍斷後5頸椎
    ，左後肩部3刀砍創（肌肉）及2刀刮痕，左上臂外側肌肉5
    公分傷痕，左後腰部砍至左腎約10公分，左後背2刮痕及不
    連續砍創2及10公分；右手砍創10刀（長約6公分）致2、4
    指斷掉；左手3指至第2指斷掉（長7公分），直至菜刀柄呈
    脫落狀。隨後被告甲○○又以上開扣案之水果刀揮刺被害人
    莊雅惠，其中1刀朝被害人莊雅惠左上肺部，由左往右、上
    往下、前往後刺下（傷口寬3公分，深17公分）至左上肺葉
    致血氣胸；另左、右前胸由右往左、下往上、前往後刺下8
    刀，深及肝臟，左肘1刀約1‧5公分深、右乳房1刀至肌肉約
    1‧5公分深，其中最後1刀更插在莊雅惠右胸部未拔出，致
    莊雅惠於同（27）日上午7時55分許至8時20分間，因多發性
    銳器刺砍創致出血性休克當場不治死亡等情，業據檢察官督
    同該署檢驗員周石與法務部法醫研究所法醫相驗與解剖鑑定
    明確，有勘驗筆錄、相驗屍體證明書及法務部法醫研究所（
    93）法醫所醫鑑字第0812號鑑定書各在卷可資佐證（相驗卷
    第14頁、23頁、第21頁、第41頁、第30頁至第39頁）。又被
    害人莊雅惠被殺死亡時間，業據檢驗員周石於原審審理時到
    庭證述說明相驗過程後，已據蒞庭公訴檢察官當庭更正為93
    年5月27日上午7時55分許至8時20分之間，此業據證人周石
    到庭證述陳稱在卷，並經檢察官到庭更正無訛（原審卷第21
    2頁至第216頁、第217頁至第221頁）。綜上調查，本件被告
    甲○○所犯如事實欄之殺人犯行事證至為明確，其於本院審
    理時推翻前供否認持刀砍殺死者，顯係推諉之詞，自不足採
    。
三、被告甲○○事後於偵查中與原審改口辯稱：（1）、水果刀
    與菜刀是其妹莊雅惠買回來要用的，並非其本人自己去買的
    ；因其殺了其妹莊雅惠後，心裡很害怕，所以在警局才說是
    其本人買的；案發當日早上其本人並未隨身攜帶水果刀與菜
    刀；當時是因為一時衝動才到廚房去拿水果刀與菜刀，並非
    在前一天即26日晚上就預謀要想殺其妹莊雅惠。（2）、水
    果刀與菜刀並非其本人事先預藏平貼放置在褲子口袋，亦非
    其本人預先要準備殺害其妹莊雅惠，當時是因為想到其妹死
    去的慘狀，所以才那樣說的。原審辯護人亦為被告辯護稱：
    （1）、被告行為當時應有心神喪失或精神耗弱之情形，請
    依精神耗弱之規定減輕其刑。（2）、證人莊崑崙亦到庭證
    稱扣案之菜刀是於案發之前1至3個月所購買的，故被告並非
    預謀殺人云云。經查：
（1）、案發後當日，依據台北縣政府警察局三重分局鑑識小組
       至現場採證，扣案前揭菜刀之外裝盒係在被告甲○○房
       間門後被查獲，另扣案水果刀之刀鞘則是在被告房間第
       二抽屜內被發現等情，此有現場繪製之「刑案現場圖」
       所詳細標明編號Ａ１兇刀刀鞘（菜刀—門後）；Ａ２兇
       刀刀鞘（水果刀—書桌第二抽屜內）可證（同上第8850
       號偵查卷第62頁）；並有現場照片編號第３９（說明：
       兇嫌房間門後地面置有疑似包裝兇刀（菜刀）之外裝盒
       ）與現場照片編號第４０（說明：兇嫌房間書桌第二抽
       屜內置有所使用之兇刀（水果刀）之紅色刀鞘，此據本
       院於審判期日當庭勘驗屬實，並有攝有相片二紙可稽）
       各1 張在卷可稽（同上第8850號偵查卷第72頁背面）。
       由此可見前開菜刀之外裝盒與水果刀之刀鞘係分別藏放
       於被告房間門後與房間書桌抽屜內為警查獲至明；由前
       開於被告房間門後查獲菜刀之外裝盒與在被告房間書桌
       抽屜查獲水果刀之刀鞘之客觀事實，亦可印證被告甲○
       ○於93年5月27日於檢察官外勤相驗第一次偵查時供稱：
       「（問：今日行兇的菜刀及水果刀何來？）菜刀是我昨
       天（即26 日）早上到大同南路買的，準備要殺我妹的，
       水果刀是昨天（即26日）去買菜刀回來後，再去我爸房
       間把水果刀拿出來，藏到房間抽屜內，二把刀子是放在
       一起的，我買刀子回來就是準備殺我妹妹，因為她常常
       挑釁我，所以我把刀子藏到自己房間。」等語應屬實情
       。
（2）、查被告甲○○於當日所犯殺人犯行後脫下其所穿沾有被
       害人莊雅惠血跡之血衣褲經本院當庭勘驗被告甲○○所
       穿之卡其色短褲，該短褲兩邊口袋均很大，前開扣案之
       菜刀及水果刀各1 把均可放入被告甲○○所穿之卡其色
       短褲內等情，業據原審當庭勘驗明確，並記明筆錄在卷
       （原審卷第144頁）；核與其於檢察官第一次相驗訊問時
       所述: 將刀子藏在褲子口袋內之情相吻合。
（3）、依臺北縣政府警察局三重分局前開轄內莊雅惠遭殺人案
       勘察報告第2 頁（93年度偵字第8850號偵查卷第44頁）
       載有：「屍體周遭地面佈滿血跡，並有赤足血印痕顯明
       或呈輪廓形狀，皆為由客廳往盥洗室或門口處（相關死
       者與兇嫌之房間內均未發現赤足血印痕）之方向行進數
       處，又以死者屍身在被告房門前，而被告房間門扇、門
       把上均沒有任何血掌印等情，此有被害人莊雅惠臥屍現
       場照片3 張在卷可證（93年度偵字第8850號偵查卷第18
       頁）；又被告房內亦無任何血腳印，此亦有刑案現場照
       片編號第41、第42各1 張在卷足憑（同上偵查卷第73頁
       ），由此可知，被告於行兇後並未返回其房已明。從而
       ，上述菜刀包裝盒及水果刀鞘，要非被告行兇後，放回
       房間至明。
（4）、再者，位於盥洗室左側之廚房，並無任何翻動及打鬥跡
       象；廚房內刀架上尚有一把菜刀，該刀架上之菜刀一把
       整齊陳置等情，除有前開勘察報告第3 頁所明確記載外
       （同上第8850號偵查卷第50頁），復有刑案現場照片編
       號第44、第45號各1張在卷足憑（同上偵查卷第73頁背面
       、第74頁）；再依被告甲○○於案發後已經打電話報警
       ，惟並未有脫逃之念頭觀之，且將前揭作案之兇刀等證
       據均隨意棄置在案發現場之情況判斷，被告於案發後亦
       絕無將前開作案菜刀之外包莊盒（即刀盒）與水果刀之
       刀鞘另行藏匿之必要。綜上說明可知，茍如被告所言，
       其係因一時氣憤而殺人，則被告於殺人之前、取刀之時
       ，必定處於氣憤、匆忙之情緒中，不可能同時亦取走菜
       刀之外包裝盒與水果刀之刀鞘。再由案發後前揭現場被
       告房間、廚房均未遺留血跡之事實以觀，亦知被告殺人
       後亦未再前往廚房取走外包裝盒與刀鞘。是由前開扣案
       菜刀之外包裝盒與水果刀之刀鞘既在被告房間內被發現
       之事實即可斷定，系爭扣案菜刀與水果刀必為被告預謀
       殺人，事先藏放在房內至明。故被告辯稱其係因一時氣
       憤，才從廚房取走菜刀與水果刀，係臨時起意殺人云云
       ，顯係事後臨訟杜撰之詞，顯不足採。
（5）、證人即被告甲○○之父乙○○於原審審理中雖證稱：
       前開扣案之兇刀（即菜刀）是其本人於案發前1至3個月
       所購買的，刀盒就是放著，沒有丟掉，菜刀價錢約為新
       台幣（下同）200元至250元左右云云（原審卷第134頁至
       第135頁），均與前開事實不符；蓋若前揭扣案之菜刀確
       由證人乙○○所購買，何以該菜刀之刀盒會出現在被告
       前開房間門後？又查扣案之菜刀一把其上印有「刀鑽別
       作」字樣與前揭菜刀之刀盒上亦書寫印有「刀鑽」相符
       ，且該刀盒上尚貼有標價為100元價格字樣各等情，亦據
       原審勘驗記明在卷（原審卷第133頁、第158頁第2張照片
       ；93年度偵字第8850號偵查卷第72頁背面所示編號第39
       號照片）；並非證人乙○○所證稱之200至250元價錢，
       由此可見前開扣案之菜刀一把並非由被告乙○○所購買
       至明。
（6）、查本案被告甲○○自案發後當（27）日於警詢、檢察官
       外勤相驗時偵訊，迄至原審調查、審理中，其記憶均至
       為清晰，時序未曾錯倒，均能清晰敘述案件發生之過程
       ，並對案發時使用何種刀具，砍殺其親妹莊雅惠的部位
       及刀數等亦均能記憶且清楚供述（原審卷第119頁至第
       123頁；第142頁）；參照被告於案發當日之93年5月27
       日檢察官第一次相驗偵查時之明確供述（相驗卷第15頁
       背面至第18頁）；被告於案發時知道其妹莊雅惠求饒時
       所說「哥，我錯了！」等語；也知道人的要害部位為頭
       部和心臟，因而以菜刀和水果刀向其妹之要害部位揮砍
       和猛刺等情，已如前述；再被告於九十三年十二月八日
       於原審審理中，亦自行供稱：「（案發後）是我在住處
       樓下等警員察的時候我遇到警察的，當時有兩個穿制服
       的警員來，我帶他們上樓，但是因為我沒有鑰匙，警察
       跟我就到樓下，警員問我有沒有我父親的電話，我就告
       訴警察我知道我父親的行動電話號碼，我就跟我樓下的
       鄰居借電話打電話給我父親，打通之後就由警員接聽，
       警員告訴我父親發生什麼事情，電話掛斷之後我父親沒
       有幾分鐘就回來了。」等語明確（原審卷第115頁至第
       116頁）；核與證人即前往處理之警員林榮福於原審審理
       所證述之情節均相符合（原審卷第109頁、第110頁、第
       113 頁、第114頁、第116頁），可見被告於上揭檢察官
       第一次偵訊之供詞與上開原審審理中之供詞均為真實；
       故由被告於原審審理、偵查、警詢中之歷次供述可見，
       被告於案發後能辨識並撥打其父貼在住處牆上之台北縣
       政府警察局三重分局中興橋派出所電話報警自首，並於
       自首後會在其住家樓下等警員到來，且能辨認穿制服的
       警員，嗣於警員到達時亦能清處說出其父之行動電話門
       號，也會向鄰居借電話打給其父親各等情以觀，足見被
       告於案發當時之認知顯然無礙。
（7）、證人即案發後當日接獲被告報案之警員王朝坤於原審審
       理中證稱：「（問：當時被告打電話給你時，口齒是否
       清楚？）清楚。」，「（問：他（指被告）講話的當時
       口氣是否有異常？）他（被告）當時講話還滿平穩的，
       像一般講話的情形。」（原審卷第109頁）；證人即案發
       後當日前往處理之警員林榮福於原審審理中亦證稱：
       「（問：當時被告有無情緒不穩的現象？）被告的情緒
       很平靜。」，「（問：你當時看他（被告）的整體行為
       舉止，你是否有發現他（被告）的行為舉止或其他部分
       與其他人不同？）和一般人沒有不同。」各等語明確在
       卷（原審卷第111頁、第112頁）；由此可知，被告於案
       發時非但毫無情緒狂亂，無法控制之現象，並且意識清
       楚，對案件大小細節均能記憶清晰，舉止行為合乎邏輯
       與社會生活常態，與一般常人無異，即使被告本身為精
       神病患，惟其於行為當時顯然並非處於發病期，而具有
       完全責任能力至明。
（8）、又被告甲○○於當日案發後立即報警，並於與警電話中
       清楚說出「殺了妹妹」，可以流利和警員對話，並可應
       警員之要求，陳報家中詳細地址等情，除據被告於案發
       當日於檢察官第一次偵訊時與原審審理時供承在卷外（
       相驗卷第15頁背面至第17頁背面；原審卷第109頁、第
       115頁至第116頁），並據證人即警員王朝坤與林榮福二
       人於原審審理中證稱明確（原審卷第107頁、110頁、第
       112頁至第115頁、第117頁），由此顯示被告於案發當時
       完全知悉其自己殺妹行為，也知道其殺妹之行徑為錯誤
       的行為，因而自行報警等情，已如前述；況且被告於報
       警後亦馬上自行更換準備要被關的換洗衣服下樓等警察
       等情，亦據被告於原審審理時供承明確（原審卷第120
       頁至第121頁），此亦顯示被告知悉其行為將受到法律的
       制裁效果，可見被告於案發行為當時或行為後判斷處理
       緊急事況之能力，無異於「一般精神正常之犯罪人」；
       再者被告於警詢、偵查、審判中之歷次訊問中，均未表
       示其於行為當時有何幻覺、幻聽現象，可見被告於其行
       為當時顯然亦未受到任何外力之介入，而可以完全控制
       自己行為，應屬明確。綜上所述，被告對案發前後之記
       憶完整，意識清楚，表達清晰，行為正常，且其判斷能
       力絲毫未曾減低，又沒有幻覺、幻聽現象，可以完全控
       制自己行為，然此均足顯示被告於犯本案行為當時之精
       神狀態應屬正常，並無對於外界事務辯識能力喪失或較
       一般人減弱之情形，其於犯案時，應無心神喪失或精神
       耗弱可言。
（9）、即經本院囑託行政院衛生署桃園療養院鑑定被告涉案時
       之精神狀態，該院鑑定結果雖認被告符合精神分裂症之
       診斷，惟其涉案時之精神狀態，疑未達精神耗弱之程度
       ，亦同本院上述之認定，至其鑑定理由略以：「‧‧莊
       員約於民國79年間開始吸食安非他命。民國84年8至9月
       間，莊員出現精神恍惚、自言自語、怪異行為、自我照
       顧功能差、聽幻覺、自傷行為等症狀，而至國軍818醫院
       就診，並於民國84年9月5日至民國85年6月24日接受住院
       治療（第1次），出院診斷為精神分裂症。其後又因精神
       症狀惡化，陸續於國軍818醫院接受4次住院治療（共5
       次），出院診斷皆為精神分裂症，最後1次住院為民國90
       年10月19日至民國91年3月8日。出院後依病歷紀錄顯示
       ，莊員規則門診追蹤治療，偶有失眠、思考鬆散、思考
       貧乏，但否認聽幻覺及妄想之存在。雖然安非他命之使
       用與精神症狀之出現，有先後之時序關係，但莊員住院
       期間皆超過1個月，也就是說，至少超過1個月未使用安
       非他命，仍有正性精神症狀，再加上病歷紀錄顯示莊員
       亦有負性症狀；依照目前之診斷準則而言，莊員應符合
       精神分裂症之診斷。而其安非他命之使用，在過去應符
       合安非他命依賴之診斷，惟目前為緩解中。雖然智力測
       驗顯示莊員總智商63，落於輕度智能不足之範圍。但其
       語言智商74，而非語文之測驗，因其視力不佳之程度，
       而有所低估，故操作智商55應為低估之情形；且施行測
       驗時莊員主動性不佳，亦影響施測之結果，導致得分低
       估。另外，前次鑑定報告（國軍818醫院）中，莊員之智
       力落於邊緣性智能不足之範圍。綜而言之，莊員應不符
       合輕度智能不足之診斷。
       因莊員自述案情與台灣板橋地方法院刑事判決書不同，
       而在考慮案發當時精神狀態時，為就認知層面與衝動控
       制層面，與精神疾病或精神症狀之交互關係來考量。分
       別條列說明如下：
     　(1)若案情如判決書所言，則莊員涉案時之精神狀態，應
       　未達精神耗弱之程度。就判決書中所言，莊員此次涉
         案為預謀犯罪，於案發前一天即已購買兇器，並於案
         發當天預藏於身邊，趁家中無他人之際而加以殺害。
         就認知層面而言，莊員在警訊筆錄、檢察官偵查、法
         官詢問、病歷記載、鑑定會談中，皆未述及針對或涉
         及被害人之妄想或幻覺，而影響其現實判斷之情形；
         即使莊員數天未服藥、或是當天未服藥，若因此而有
         妄想或幻覺惡化之情形，應仍可見於上述相關紀錄當
         中，惟並未發現。再就衝動控制層面而言，判決書中
　       整個案發過程，為預謀下之犯罪，非衝動控制不佳所
         能加以解釋。
       (2)若案情如莊員所述，則莊員涉案時之精神狀態，疑未
         達精神耗弱之程度。而就認知層面而言，論述如前段
         。就衝動控制層面而言，就所得資料顯示，莊員持續
         有不顧法紀、社會、團體之規範，而易於與人發生衝
         突之情形。台灣台北看守所之個別輔導紀錄表顯示，
         莊員於民國87年10月20日前與同伴打架，違反規定。
         台灣宜蘭監獄相關資料顯示，莊員分別於民國82年7月
         23日、民國85年9月15日、民國85年11月12日、民國
         86年4月7日、民國86年6月25日於服刑期間，與他人發
         生肢體衝突。其中民國82年7月23日及民國86年6月25
         日兩次，紀錄皆顯示為同伴規勸、督促其生活習慣，
         莊員心生不滿而予以攻擊；與此案莊員所述，被害人
         屢屢督促其生活習慣，致莊員心生不滿，而加以殺害
         相似。這些事件發生之時間，涵蓋莊員未罹患（或「
         未被發現罹患」）精神疾病之時期；且在莊員被診斷
         為精神分裂症後，上述衝突之表現並未因此而改變。
         上述種種表示，即使莊員為精神分裂症，且在衝動控
         制不佳而犯下此案，但是，此衝動控制不佳而與他人
         衝突，為莊員之反社會本質，精神分裂症並未加重、
         惡化其表現，意即精神分裂症之存在，並未使莊員於
         犯下此案時之精神狀態，限於精神耗弱之程度。再者
         ，莊員表示案發前數天（或當天）並未吃藥，是否這
         會惡化上述情形？目前無相關資料可證實此點，且就
         國軍818醫院病歷影本顯示，莊員最後1次住院期間（
         民國90年10月19日至民國91年3月8日），即使在住院
         中，莊員亦分別於民國90年11月8日、9日、16日、民
         國91年1月29日、2月2日、16日、20日、3月1日，出現
         情緒欠穩、不理會病房規則、與他人衝突之行為；顯
         示即使規則服藥，莊員之反社會本質，並未因此而有
         很大之影響。」等語，有該院94年7月27日桃療醫字第
         0940003922號函附精神鑑定報告書足憑（見本院卷第
         67至70頁）。
 (10)、至原審被告送往國軍北投醫院鑑定其精神狀況，雖該醫
       院鑑定結果認為「個案（即被告）犯罪行為應與精神病
       情（停藥後反應）有關，並未因為任何因精神病症狀（
       幻覺或妄想）干擾其合理判斷當時行為後果之能力。故
       推斷個案當時行為受停藥後症狀所影響，以致認知及現
       實判斷能力明顯受損，應屬於精神耗弱。」之結論（國
       軍北投醫院醫修字第0930001705號精神鑑定報告書；原
       審卷第66頁至第70頁；結論見第70頁）；惟查該報告內
       容中卻另有「93年5月27日個案與死者爭執後持刀殺死對
       方，之後將刀放在地上，並主動報警，對整個過程個案
       （即指被告甲○○）可以完整描述且否認失憶情形，事
       後覺得十分後悔」、「未有幻聽和妄想情形」等情（見
       原審卷第68頁），表現被告之認知及現實判斷並無缺損
       之記載；可見該鑑定報告之內容與結論，實已互相矛盾
       。再者，該院對於被告於本案發生時及偵審過程中被告
       停藥後之症狀及反應，於鑑定報告中亦未具體描述其情
       狀及依據，其鑑定之正確性仍待商榷？
（11）、再查「台北縣政府警察局三重分局轄內莊雅惠遭殺人案
        勘察報告」內，第參之三，亦明確載明被告房間「無打
        鬥或翻動之痕跡（附有照片），……，書桌右側第二格
        抽屜內亦有疑似兇刀（水果刀）之刀鞘乙個，與數包署
        名兇嫌就醫服用之藥物袋（內含藥品）」等情（93年度
        偵字第8850號偵查卷第44頁最下方），是依前揭三重分
        局勘察報告，可知於案發當時，被告房內顯然還有藥物
        至明。證人即被告之父乙○○於本院審理中亦證稱：「
        （問：事發前幾天家裡是否還有藥可以吃？）有，還有
        藥。」，「（問：你拿給被告的藥他是否每次都有吃完
        ？）有，都有吃完。」；每一次去國軍北投818軍醫院
        拿28天的藥，吃完再拿藥；最後一次去拿藥差不多在出
        事前20天左右拿藥；93年5月21日有去北投818軍醫院門
        診領藥，一次都領28天的藥等語明確在卷（原審卷卷第
        125頁至第126頁、第141頁）；並有國軍北投醫院函覆
        被告甲○○門診紀錄一紙在卷足憑（其中編號第56號門
        診取藥時間為93年5月21日；原審卷第17頁、第100 頁
        ），並經本院向北投818醫院函詢屬實，有該院94年4月
        7日醫修字第0940000746號函可稽 (見本院卷第41、42
        頁)。故由前揭門診紀錄、覆函顯示，被告之父乙○○
        於93年5月21日確有為被告領藥至明。綜上所述，案發
        時被告家中確有藥品，惟被告為假造自己因為沒有吃藥
        ，造成精神耗弱之假象，誤導法院與精神鑑定人員之判
        斷，不但在精神鑑定過程中，謊稱因其父未幫其（被告
        ）領藥而未吃藥云云（被告於鑑定時向精神鑑定人員謊
        稱於93年5月27日當發當日已有4天未服藥；並謊稱其父
        於93年5月21日未去門診領藥；見原審卷第68頁中段之
        精神鑑定報告書所載）；且在原審審理中亦謊稱：「（
        問：妳要殺莊雅惠之前有幾天沒吃藥？）我已經有五天
        沒吃藥了，因為藥吃完之後我有叫我爸去拿藥，但是因
        為五月二十二日我要他去拿藥的時候下雨，而且我爸要
        工作，所以我爸沒有去拿藥，一直到五月二十七日我都
        沒有吃藥，結果就發生這件命案了。」，嗣又改稱：「
        （問：你父親五月二十一日才去拿藥的，為何會說案發
        前沒有吃藥？）我把藥沖進馬桶裡浪費掉了。」云云（
        原審卷第121頁至第122頁；第152頁）；惟查藥品根本
        還在被告房間抽屜裡，已如前述；故由被告前後不一的
        供述，可見被告本有意以「父親未前往醫院取藥」之謊
        言矇騙法院，惟經原審調取被告之領藥證明，證明其父
        乙○○於93年5月21日才剛領藥之事實後，被告隨即又
        改口辯稱：其自己將藥沖進馬桶之另一個謊言來搪塞，
        均見前述。由此可知，本案被告確屬用盡心機藉口以用
        藥與否之情況，資以欺騙法院與精神鑑定醫師之心昭然
        若揭。由此可見，被告前開未服藥之辯解，顯與實情不
        符。而前開國軍北投醫院精神鑑定報告書既係根據錯誤
        的前提事實，亦即根據錯誤的，被告所自述之「停止服
        藥四至五日」之事實，可見前開鑑定報告，係屬遭受被
        告蒙蔽下之結論，其憑信性堪虞，尤有甚者，北投818
        醫院之鑑定過程，復未如桃園療養院調閱被告在監輔導
        記錄及病歷資料，一併考量評估其歷來與人衝突之反社
        會性格表現，不因其罹病前後或服藥與否有若何差異性
        存在，其周延性自較不足，故該院徒然以被告自述未服
        藥出現停藥症狀，卻未於鑑定理由具體描述所謂「停藥
        症狀」為何？及對於卷內資料可視「被告係預謀殺人」
        乙節，未予審酌，故北投818醫院之鑑定報告書鑑定結
        果認為「故推斷個案當時行為受停藥後症狀所影響，以
        致認知及現實判斷能力明顯受損，應屬於精神耗弱。」
        之結論，自不足採。又公訴人起訴書犯罪事實雖記載被
        告於90年1月12日經鑑定為精神中度障礙，取得殘障手
        冊云云，惟本件被告於犯案行為當時顯然具有完全責任
        能力等情，前已敘明，故公訴人起訴書前開記載被告經
        鑑定為精神中度障礙，取得殘障手冊一節，自與被告犯
        罪行為當時無關，均併予敘明。
（12）、末查被告所犯如事實欄第一段所述之竊盜罪案件（臺灣
        板橋地方法院檢察署86年度偵字第22008號竊盜案件）
        ，嗣經本院調取被告所犯前揭竊盜案件偵審卷宗後，發
        現被告甲○○於警詢和偵查中及原審審理時均能明確供
        述其竊盜之時間、地點及竊盜過程，雖被告於偵查中提
        出其患有精神分裂病之診斷證明書，經原審審理後，以
        被告係犯有精神分裂症狀，認係精神耗弱之人，因而以
        被告係累犯，而判處被告有期徒刑6月；嗣經被害人聲
        請檢察官提起上訴，主張被告於為警查獲後，經派出所
        主管對被告勸說並以香煙交換後，被告始肯說出機車之
        鑰匙圈之銅牌，且能背誦說出其本身之身分證號碼，且
        向被害人強調其本身有精神分裂證明，可以減刑等情；
        檢察官亦以：「被告甲○○能騎乘機車到達萬善同停放
        在第一台，車頭朝外以利脫逃，且掩蓋車牌，以防臨檢
        ，似非精神耗弱之人；而被告甲○○曾犯有搶奪、贓物
        、竊盜等罪，是為累犯，豈能輕判？」；並以原判決僅
        就被告受訊時之態度，遽認被告為精神耗弱之人，亦有
        判決未憑證據之違法等情，對原判決不服，向本院提起
        上訴；嗣經本院院審理後，認被告有犯罪前科多次，且
        其供述為代步而竊取機車，行為正常，犯罪後於警詢、
        偵查中及審理時就所犯案情均能清晰且正常之陳述，並
        無任何精神耗弱之情形；因認原審並未委請專門醫學機
        構鑑定，只依被告提出精神分裂病尚待門診複查之診斷
        證明書，即認被告是精神耗弱之人，而予以減刑，尚有
        未洽；因而撤銷原判決，依竊盜累犯之規定，改判處被
        告有期徒刑8月確定，此業據調取前開偵審卷宗核閱無
        訛，並有前開偵審卷宗影本節本在卷可稽（影本外放）
        ；由此可見，被告甲○○於每次犯案時，皆以其有精神
        分裂症為由，藉以主張減刑，無非係以該精神分裂症為
        幌子蒙蔽偵審司法機關；由此亦足以反證被告時為心智
        完全正常，意識清楚之正常人已明。
（13）、本院指定之義務辯護人雖以：國軍北投818醫院及行政
        院衛生署桃園療養院之鑑定結論不一致，請求再囑託臺
        大醫院或其他一級教學醫院鑑定等語，然上述二家醫院
        之鑑定何者為可採，已如前述，辯護人復未具體指出衛
        生署署立桃園療養院之鑑定報告過程或內容有何瑕疵，
        其請求再予鑑定，即屬不必要，附此敘明。
（14）、綜上調查，可見被告辯稱其係臨時起意，一時衝動才到
        廚房去拿水果刀與菜刀，並未將水果刀與菜刀事先預藏
        平貼放置在其褲子口袋，亦非預謀殺人云云；辯護人辯
        稱，被告於行為當時應有心神喪失或精神耗弱之情形，
        請依精神耗弱之規定減輕其刑云云，均不足採。本件事
        證明確，被告殺人犯行應堪認定。
四、核被告甲○○所為，係犯刑法第271 條第1 項之殺人罪。被
    告於其所犯殺人罪未被有偵查權之公務員或機關發覺前，自
    動向臺北縣政府警察局三重分局中興橋派出所值班警員王朝
    坤報案稱其本人殺死其妹莊雅惠，警員王朝坤於電話中詢問
    甲○○住址，經甲○○告知住於臺北縣三重市○○街21號4
    樓後，王朝坤隨後乃通知於線上執行巡邏勤務之警員林榮福
    等人前往；甲○○並向臺北縣政府警察局勤務指揮中心110
    報警台報案稱其本人殺傷其妹莊雅惠；甲○○於報警後隨即
    換下沾有血跡衣物後，下樓至其住處附近商店購買飲料，迨
    返回其上開住處樓下附近之三重市○○街21之3 號前時，見
    據報前來，身著警察制服之臺北縣政府警察局三重分局中興
    橋派出所警員林榮福於其住處樓下時，乃自動向警員林榮福
    供稱其本人殺害其妹，自首犯罪接受裁判等情，業據證人王
    朝坤與林榮福二人於原審審理時證稱明確（原審卷第107頁
    至第110頁、第113頁至第116頁）；並有台北縣政府警察局
    勤務指揮中心受理各類案件記錄單一紙在卷足憑（同上第
    8850號偵查卷第52頁）；是被告於其犯罪未被有偵查犯罪權
    限之機關或公務員發覺前，自行報警之行為，顯然合乎自首
    之要件，自應依自首之規定減輕其刑。
五、原審詳加調查後，以被告犯殺人罪，事證明確，援引刑法
    第271條第1 項、第62條前段、第37條第1 項、第38條第1
　　項第2款規定，並審酌被告甲○○曾犯有搶奪、贓物、麻醉
　  藥品管理條例及竊盜等罪，此有本院被告全國前案紀錄表在
    卷可稽；且被告與被害人莊雅惠係兄妹關係，竟因曾與其妹
    莊雅惠因看電視發生爭執，復因不滿其妹莊雅惠仍多次對其
    挑釁，遂引起被告甲○○不滿，竟於案發前之93年5月26 日
    上午即預謀殺害其妹莊雅惠，遂出外購得菜刀乙把（全長約
    30公分，刀寬約7‧5公分，刀刃長約17‧5公分），再將家
    中之大型水果刀一把（全長約29公分，刀寬約3‧5公分，刀
    刃長約19公分），藏放於其房間之抽屜內，準備殺害其妹莊
    雅惠；隨後於93年5月27日上午6時許起床，迨其父乙○○於
    同（27）日上午7時15分許出門後，將前開菜刀、水果刀分
    別平放貼緊放置在其所穿之短褲口袋內，靜靜的在客廳看電
    視，嗣於同（27）日上午7時55分許，莊雅惠起床後，因要
    求被告甲○○將電視關小聲點，被告文達遂回話「吵到你」
    ，而與莊雅惠發生口角，莊雅惠乃要求甲○○搬出去，並指
    責甲○○未工作賺錢，浪費家中錢財與電源，甲○○因認其
    妹莊雅惠故意對其挑釁且看不起甲○○本人，致心生不滿，
    乃於心智意識正常且清楚之情況下，先後以前開菜刀朝莊雅
    惠左側頭部交錯共16刀（長約10公分），右側頭部14刀（長
    約12公分），左後頸7刀最長18公分（砍斷後5頸椎），左後
    肩部3刀砍創（肌肉）及2刀刮痕，左上臂外側肌肉（5 公分
    ），左後腰部（10公分）砍至左腎，左後背2刮痕及不連續
    砍創（2及10公分）；防禦性刀創－右手砍創10刀（長約6公
    分）致2、4指斷掉；左手3指致第2指斷掉（長約7公分），
    直至菜刀柄呈脫落狀；嗣被害人莊雅惠於不支倒地時，被告
    再以前開預藏之水果刀朝莊雅惠連刺數刀，其中1刀朝左上
    肺部，由左往右、上往下、前往後刺下（傷口寬3公分，深
    17公分）至左上肺葉致血氣胸；另左、右前胸由右往左、下
    往上、前往後刺下8刀，深及肝臟，左肘1刀約1‧5公分深、
    右乳房1刀至肌肉約1‧5公分深，其中最後1刀更插在莊雅惠
    右胸部未拔出，致莊雅惠因多發性銳器刺砍創致出血性休克
    當場不治死亡等情，有被害人莊雅惠死亡之現場照片在卷可
    稽（同上第8850號偵查卷第64頁至第66頁、第74頁至第84頁
    ）；被告殺害其親妹妹莊雅惠，刀刀具見身體要害；被害人
    莊雅惠死狀之慘，令人不忍卒睹，可見被告實泯滅人性，喪
    盡天良等犯罪動機和手段及造成被害人生命無可挽回等一切
    情狀，判處被告無期徒刑，並宣告褫奪公權終身，以資懲儆
    。另敘明扣案菜刀1把，係被告所購得，用以供犯本罪殺人
    犯罪所用之物，已據被告於案發後當日檢察官相驗時供承在
    卷（相驗卷第16頁），又該菜刀乙把，全長約30公分，刀寬
    約7‧5公分，刀刃長約17‧5公分等情，業據原審審理時當
    庭勘驗明確（原審卷第133頁；同上第8850號偵查卷第86 頁
    照片所示），該菜刀1把係被告所有供本件殺人犯罪所用之
    物，爰依法宣告沒收。至於被告所用以殺人之前揭大型水果
    刀1把因係被告家中所有，無法證明係被告所有等情，亦據
    被告於案發後當日檢察官相驗時供明在卷（相驗卷第16頁）
    ，故該大型水果刀1把自不予宣告沒收之旨，認事用法，均
    無違誤，量刑亦屬妥適，被告上訴意旨否認殺人，或因患精
    神疾病導致犯案云云，為無理由，自應予駁回。
據上論斷，應依刑事訴訟法第368條，判決如主文。
本案經檢察官謝英民到庭執行職務。
中　　華　　民　　國　　94　　年　　9 　　月　　20　　日
　　　　　　　　　刑事第三庭審判長法　官  洪光燦
　　　　　　　　　　　　　　　    法　官  王詠寰
　　　　　　　 　 　　　　　　　　法　官  江振義
以上正本證明與原本無異。
如不服本判決，應於收受送達後十日內向本院提出上訴書狀，其
未敘述上訴之理由者並得於提起上訴後十日內向本院補提理由書
（均須按他造當事人之人數附繕本）。
                                  書記官  陳玉蟬
中　　華　　民　　國　　94　　年　　9　　月　　23　　日
中華民國刑法第271條
 (普通殺人罪)
殺人者，處死刑、無期徒刑或十年以上有期徒刑。
前項之未遂犯罰之。
預備犯第 1 項之罪者，處二年以下有期徒刑。
